臺灣高等法院刑事判決
109年度上易字第3號
上  訴  人  
即  被  告  王治川


選任辯護人  莊秉澍律師
上列上訴人因詐欺案件，不服臺灣桃園地方法院107年度易字第1
233號，中華民國108年7月12日第一審判決（起訴案號：臺灣桃
園地方檢察署106年度偵續字第4號），提起上訴，本院判決如下
：
    主  文
原判決撤銷。
王治川意圖為自己不法之所有，以詐術使人將本人之物交付，處
有期徒刑陸月，如易科罰金，以新臺幣壹仟元折算壹日。
    事  實
一、王治川明知自己並無結識銀行高層，亦無為他人整合債務之
    能力，因故知悉李臣泓積欠銀行債務，竟意圖為自己不法之
    所有，基於詐欺取財之犯意，於民國103年10月間，在桃園
    市○○區○○路0段00號3樓三分之二小吃店，向李臣泓及渠女友
    鄭依姍佯稱：其認識銀行高層，僅需先繳交擔保金後，即可
    協助李臣泓為債務之整合云云，致李臣泓及鄭依姍均誤信王
    治川確有向銀行協商債務並整合李臣泓所有債務之能力，而
    由鄭依姍自103年10月起陸續以現金或匯款至王治川指定之
    洪偉珊所有之中國信託商業銀行帳號000000000000號帳戶之
    方式，共交付新臺幣（下同）60萬元予王治川。嗣因李臣泓
    仍收到銀行債務催繳單據，始察覺有異，而於104年5月7日
    報警處理。
二、案經李臣泓、鄭依姍訴由桃園市政府警察局桃園分局移請臺
    灣桃園地方檢察署檢察官偵查後起訴。
    理  由
壹、程序部分
一、本件起訴合法性之說明：
　㈠被告王治川上訴意旨以：關於本件犯罪所得60萬元而言，李
    臣泓乃係基於告發人之地位。又雖李臣泓就桃園地檢署104
    年度偵字第12872號、105年度偵字第4702號不起訴處分之全
    部案件聲請再議，然因60萬部分，被害人鄭依珊並未提出再
    議聲請，是以該部分之不起訴應已告確定，縱經全案發回續
    行偵查，然李臣泓就60萬元部分之再議並不合法，自不阻止
    原不起訴分業已確定之效力云云。
　㈡經查：鄭依姍將上開60萬元交付與被告之目的，係為處理李
    臣泓銀行債務協商之擔保金，僅由鄭依姍先行支付，鄭依姍
    事後仍向李臣泓追討此筆款項乙節，業據證人鄭依姍、李臣
    泓於原審審理中證述明確（見原審卷第58頁、第75頁背面）
    ，足見李臣泓實為實際最終承擔此筆款項損失之被害人，係
    此60萬元款項之告訴權人，而具有合法之再議權無訛，其對
    於臺灣桃園地方檢察署檢察官104年度偵字第12872號、105
    年度偵字第4702號不起訴處分自得聲請再議，準此，本件李
    臣泓就檢察官所為104年度偵字第12872號、105年度偵字第4
    702號不起訴處分提起再議後，經臺灣高等檢察署發回續行
    偵查，嗣復經檢察官再行偵查後提起公訴，起訴程序自屬合
    法。被告及辯護人指稱原不起訴分業已確定，李臣泓就60萬
    元部分之再議並不合法，本件起訴程序違背規定云云，揆諸
    上揭說明，自非可採，合先敘明。
二、證據能力部分：
    按被告以外之人於審判外之言詞或書面陳述，除法律有規定
    者外，不得作為證據。惟按被告以外之人，於審判外之陳述
    ，雖不符刑事訴訟法第159條之1至第159條之4之規定，而經
    當事人於審判程序同意作為證據，法院審酌該言詞陳述或書
    面陳述作成時之情況，認為適當者亦得為證據。刑事訴訟法
    第159條之5第1項定有明文。本案所涉被告以外之人於審判
    外所為之陳述及所製作之文書，經檢察官、被告王治川及辯
    護人於審判期日中，均不予爭執，且本院審酌結果，認該證
    據資料製作時之情況，尚無違法不當及證明力明顯過低之瑕
    疵，以之作為證據應屬適當，依上開規定，認該等供述證據
    均具證據能力。又卷內之文書證據，亦無刑事訴訟法第159
    條之4之顯有不可信之情況與不得作為證據之情形，本院審
    酌上開證據資料製作時之情況，尚無違法不當及證明力明顯
    過低之瑕疵，亦認為以之作為證據應屬適當，是依刑事訴訟
    法第159條至第159條之5規定，所引用之卷證所有證據，均
    有證據能力，合先敘明。　　
貳、認定事實所憑證據及理由
    上揭事實，被告王治川雖於原審中否認犯行，惟於本院審理
    中則坦承不諱（本院卷第70頁），核與證人即告訴人李臣泓
    、鄭依姍、證人曾戎誠於偵查、原審審理中之證述情節相符
    ，復有玉山銀行信用卡暨支付金融事業處105年9月29日玉山
    卡（債）字第1050913006號函暨其附件、玉山銀行個人金融
    事業處105年10月13日玉山個（信貸）字第1050930204號函
    暨其附件、中國信託商業銀行股份有限公司105年10月19日
    陳報狀及信用卡交易明細在卷可稽，足認被告上開任意性之
    自白，核與事實相符，應堪採信。本件事證明確，被告詐欺
    取財犯行洵堪認定，應依法論科。
參、論罪
    核被告所為，係犯刑法第339條第1項之詐欺取財罪。被告先
    後向告訴人李臣泓及被害人鄭依姍施以詐術，並陸續向鄭依
    姍收取60萬元之行為，係於密切接近之時間內實施，侵害同
    一之法益，各行為之獨立性薄弱，依一般社會健全觀念，難
    以強行分開，應視為數個舉動之接續施行，包括於一行為予
    以評價，為接續犯而論以一罪。
肆、撤銷原判決之理由及量刑
    原審因予論罪科刑，固非無見。惟查，被告雖於原審中否認
    犯行，然於本院已坦承犯行，原審未及審酌予此，而為科刑
    基礎，容有未恰。被告於本院審理中請求從輕量刑，為有理
    由，應由本院予以撤銷改判。爰以行為人責任為基礎，審酌
    被告前已因犯詐欺案件，經本院臺南分院以102年度上易字
    第743號判決判處罪刑，並定應執行有期徒刑5年8月確定，
    有本院被告前案紀錄表1份在卷可參，雖未構成累犯，然已
    足認其素行不佳，惟念及其已於本院坦承犯行，知所悔悟，
    犯後態度尚屬良好，兼衡被告與被害人鄭依姍於107年11月6
    日達成調解，並於原審108年4月10日行審理程序時，當庭以
    現金給付之方式，將60萬元交由被害人鄭依姍點收，使告訴
    人解免對於被害人鄭依姍之債務等情，此有調解筆錄、原審
    108年4月10日審判筆錄各1份在卷可查（見107年度審易字第
    2057號卷第44頁，原審卷第58頁背面），末審酌被告大學肄
    業之智識程度、生活狀況、素行等一切情狀，量處如主文第
    2項所示之刑，並諭知易科罰金之折算標準。至被告行為後
    ，刑法關於沒收之規定，迭於104年12月30日、105年6月22
    日修正公布，並依刑法施行法第10條之3規定，自105年7月1
    日起施行，其中第2條第2項修正為：「『沒收』、非拘束人身
    自由之保安處分適用裁判時之法律。」，考其立法理由略謂
    ：「本次沒收修正經參考外國立法例，以切合沒收之法律本
    質，認沒收為本法所定刑罰及保安處分以外之法律效果，具
    有獨立性，而非刑罰（從刑），為明確規範修法後有關沒收
    之法律適用，爰明定適用裁判時法」等旨，故關於沒收自應
    一律適用裁判時之相關規定。惟本件被告就本案詐欺犯行之
    犯罪所得為60萬元，業已於原審審理中當庭給付60萬元予被
    害人鄭依姍，解免告訴人對於被害人鄭依姍之債務一情，已
    如前述，可認業已返還告訴人犯罪所得，依刑法第38條之1
    第5項之規定，不予宣告沒收，併此敘明。
據上論斷，應依刑事訴訟法第369條第1項前段、第364條、第299
條第1項前段，判決如主文。
本案經檢察官何昇昀提起公訴，檢察官蔡名堯到庭執行職務。
中　　華　　民　　國　　109 　年　　3 　　月　　25　　日
           　　　 刑事第八庭    審判長法　官  陳世宗
                                　　　法　官  吳勇毅
                               　　　 法　官  呂寧莉
以上正本證明與原本無異。
不得上訴。
                                      書記官  賴資旻
中　　華　　民　　國　　109 　年　　3 　　月　　26　　日
附錄：本案論罪科刑法條全文　　　　　　　　　　　　　　　
中華民國刑法第339條第1項
（普通詐欺罪）
意圖為自己或第三人不法之所有，以詐術使人將本人或第三人之
物交付者，處 5 年以下有期徒刑、拘役或科或併科 50 萬元以
下罰金。